【裁判字號】    97,訴,1521
【裁判日期】    971128
【裁判案由】    毒品危害防制條例
【裁判全文】
臺灣臺北地方法院刑事判決              97年度訴字第1521號
公  訴  人  臺灣臺北地方法院檢察署檢察官
被      告  甲○○
上列被告因毒品危害防制條例案件，經檢察官提起公訴（97年度
毒偵字第2193號），經被告就被訴事實為有罪之陳述，由本院合
議庭裁定進行簡式審判程序，判決如下：
    主  文
甲○○施用第一級毒品，累犯，處有期徒刑壹年，扣案之內含第
一級毒品海洛因白粉壹袋（驗餘淨重零點伍貳肆零公克，九十七
年度青保管字第四五九號扣押物品清單所載）均沒收銷燬，注射
針筒伍支沒收；又施用第二級毒品，累犯，處有期徒刑陸月，扣
案之內含第二級毒品安非他命結晶貳袋（驗餘淨重壹點壹伍柒捌
公克，九十七年度紅保管字第四七七號扣押物品清單所載）均沒
收銷燬。應執行有期徒刑壹年貳月，扣案之內含第一級毒品海洛
因白粉壹袋（驗餘淨重零點伍貳肆零公克，九十七年度青保管字
第四五九號扣押物品清單所載）及內含第二級毒品安非他命結晶
貳袋（驗餘淨重壹點壹伍柒捌公克，九十七年度紅保管字第四七
七號扣押物品清單所載）均沒收銷燬，注射針筒伍支沒收。
    事  實
一、甲○○：
  (一)前於民國90年間，因施用第二級毒品案件，經臺灣基隆地方
    法院以90年度毒聲字第387 號裁定送觀察、勒戒後，認有繼
    續施用毒品傾向，經同院以90年度毒聲字第1244號裁定令入
    戒治處所施以強制戒治，再經同院以90年度毒聲字第1716號
    裁定停止強制戒治付保護管束，於91年1 月17日釋放迄91年
    8 月17日期滿，經臺灣基隆地方法院檢察署檢察官於91年9
    月24日以91年度戒毒偵字第67號不起訴處分確定。後又因施
    用第一級、第二級毒品案件，經臺灣板橋地方法院以92年度
    毒聲字第2729號裁定施以強制戒治（因法律變更而未執行）
    ，並經臺灣板橋地方法院以92年度訴字第2197號判決分別處
    有期徒刑7 月、3 月，應執行有期徒刑8 月確定，並於94年
    3 月2 日執行完畢；猶不知悔改，隨即於前開療程完畢後5
    年內，於(1)93年間再因施用第一級、第二級毒品案件，經臺
    灣板橋地方法院以93年度訴字第1896號判決分別處有期徒刑
    8 月、3 月，應執行有期徒刑10月，再經臺灣高等法院以94
    年度上訴字第338 號判決駁回上訴確定，而於95年10 月2日
    縮短刑期執行完畢；(2)於95年間，因施用第一級、第二級毒
    品案件，經臺灣板橋地方法院以95年度訴字第1257號判決分
    別處有期徒刑1 年、6 月（分別減為有期徒刑6 月、3 月）
    ，應執行有期徒刑8 月確定；(3)於97年間，因施用第一級、
    第二級毒品案件經臺灣嘉義地方法院以97年度訴字第142 號
    判決分別處有期徒刑1 年、6 月，應執行有期徒刑1 年2 月
    。
  (三)猶不知悔改：
    1.基於施用第一級毒品海洛因之故意，於97年6 月19日下午
      11時許，在臺北縣蘆洲市○○路336 巷9 號1 樓居處，以
      針筒將第一級毒品海洛因靜脈注射之方式，施用第一級毒
      品海洛因一次。
    2.另基於施用第二級毒品甲基安非他命之犯意，於97年6 月
      20日凌晨0 時許，在臺北縣蘆洲市○○路336 巷9 號1 樓
      居處，以將甲基安非他命放入吸食器內點火燒烤吸食煙霧
      之方式，施用第二級毒品甲基安非他命一次。
    3.嗣於97年6 月20日上午4 時40分許，在臺北市中山區○○
      ○路409 號前，為警實施盤查臨檢查獲，並扣得其所有、
      供施用第一級毒品海洛因用之注射針筒5 支，及第一級毒
      品海洛因1 包（原淨重0.5260公克，係臺灣臺北地方法院
      檢察署97年度青保管字第459 號扣押物品清單所載，原經
      臺北市政府警察局中山分局鑑驗毛重0.83公克、淨重0.23
      公克，然再送交通部民用航空局航空醫務中心扣除包裝後
      秤重，淨重為0.5260公克、驗餘淨重0.5240公克，是考量
      氣候潮塵等因素，採用最近時間之秤重），並第二級毒品
      甲基安非他命2 包（原淨重1.1580公克，係臺灣臺北地方
      法院檢察署97年度紅保管字第477 號扣押物品清單所載，
      原經臺北市政府警察局中山分局鑑驗毛重1.48公克、淨重
      1.08公克，然再送交通部民用航空局航空醫務中心扣除包
      裝後秤重，淨重為1.1580公克、驗餘淨重1.15 78 公克，
      是考量氣候潮塵等因素，採用最近時間之秤重），再為採
      尿檢驗後查知上情。
二、案經臺北市察局中山分局報告臺灣臺北地方法院檢察署檢察
    官偵查後起訴，由本院裁定進行簡式審判程序。
    理  由
一、訊據被告甲○○就於前揭時地施用第一級毒品海洛因、第二
    級毒品甲基安非他命等事實，於本院調查審理時均自白不諱
    ，經查：
  (一)被告於前揭1.施用第一級毒品海洛因，及前揭2.施用第二級
    毒品甲基安非他命之事實，業經將被告於警查獲時採得之尿
    液，送臺灣尖端先進生技醫藥股份有限公司以酵素免疫分析
    法、氣相層析質譜儀法檢驗確認，結果呈嗎啡、甲基安非他
    命陽性反應等情，此有該公司97年7 月4 日濫用藥物檢驗報
    告、尿液檢體委驗單（見偵查卷第80、80頁）在卷可稽；是
    被告確有於驗尿前有施用甲基安非他命、嗎啡類毒品。
  (二)復被告前於90年間，因施用第二級毒品案件，經臺灣基隆地
    方法院以90年度毒聲字第387 號裁定送觀察、勒戒後，認有
    繼續施用毒品傾向，經同院以90年度毒聲字第1244號裁定令
    入戒治處所施以強制戒治，再經同院以90年度毒聲字第1716
    號裁定停止強制戒治付保護管束，於91年1 月17日釋放迄91
    年8 月17日期滿，經臺灣基隆地方法院檢察署檢察官於91年
    9 月24日以91年度戒毒偵字第67號不起訴處分確定。後又因
    施用第一級、第二級毒品案件，經臺灣板橋地方法院以92年
    度毒聲字第2729號裁定施以強制戒治（因法律變更而未執行
    ），並經臺灣板橋地方法院以92年度訴字第2197號判決分別
    處有期徒刑7 月、3 月，應執行有期徒刑8 月確定，並於94
    年3 月2 日執行完畢；猶不知悔改，隨即於前開療程完畢後
    5 年內，於(1)93年間再因施用第一級、第二級毒品案件，經
    臺灣板橋地方法院以93年度訴字第1896號判決分別處有期徒
    刑8 月、3 月，應執行有期徒刑10月，再經臺灣高等法院以
    94年度上訴字第338 號判決駁回上訴確定，而於95年10月2
    日縮短刑期執行完畢；(2)於95年間，因施用第一級、第二級
    毒品案件，經臺灣板橋地方法院以95年度訴字第1257號判決
    分別處有期徒刑1 年、6 月（分別減為有期徒刑6 月、3 月
    ），應執行有期徒刑8 月確定；(3)於97年間，因施用第一級
    、第二級毒品案件經臺灣嘉義地方法院以97年度訴字第142
    號判決分別處有期徒刑1 年、6 月，應執行有期徒刑1 年2
    月等情，有臺灣高等法院被告前案紀錄表、臺灣基隆地方法
    院檢察署檢察官91年度戒毒偵字第67號不起訴處分書附卷可
    稽，是被告前已經完畢觀察勒戒、強制戒治之療程，於5 年
    內仍有陸續再為施用毒品之行為。
  (三)復扣案之白色粉末、透明結晶，經被告自承均係伊所有之海
    洛因、安非他命等語，且經臺北市政府警察局中山分局以聯
    勤204 廠製造之煙毒品檢驗Ａ包試劑初步檢驗結果分別呈海
    洛因、安非他命反應，再經送交通部民用航空局航空醫務中
    心以氣相層析質譜儀分析法複驗，亦認係含海洛因成分、甲
    基安非他命等情，此有臺北市政府警察局中山分局查獲涉嫌
    毒品危害防制條例毒品初步檢驗報告單（見偵查卷第23、24
    頁）、及交通部民用航空局航空醫務中心97年6 月30日航藥
    鑑字第0973301 、0000000 號（見本院卷）附卷可稽，足證
    上開扣案之物確為甲基安非他命、海洛因，屬毒品危害防制
    條例第2 條第2 項第2 款、第1 乳所規定之第二級、第一級
    毒品，是可佐被告確實持有第一級毒品海洛因、第二級毒品
    甲基安非他命以供施用之行為。
  (四)另有搜索扣押筆錄、自願受搜索同意書等附卷可參，及扣案
    供施用所需之注射針筒5 支可佐，是依上開卷附之各項文書
    、證物等補強證據已足資擔保被告於本院調查、審理中所為
    之上開任意性自白之真實性，按據刑事訴訟法第156 條之規
    定，自得據被告前開任意性自白及各該補強證據，採信被告
    任意、真實之自白，認本件事證明確，被告犯行洵堪認定，
    應予依法論科。
二、核被告施用第一級毒品之行為，均係犯毒品危害防制條例第
    10條第1 項施用第一級毒品罪，另施用第二級毒品之行為，
    係犯同條例第2 項施用第二級毒品罪。又被告持有海洛因、
    安非他命之低度行為分別經施用之高度行為所吸收，不另論
    罪。被告於93年間因施用第一級、第二級毒品案件，經臺灣
    板橋地方法院以93年度訴字第1896號判決分別處有期徒刑8
    月、3 月，應執行有期徒刑10月，再經臺灣高等法院以94年
    度上訴字第338 號判決駁回上訴確定，而於95年10月2 日縮
    短刑期執行完畢，有臺灣高等法院被告前案紀錄表附卷可按
    ，未滿5 年，故意再犯本件有期徒刑以上之罪，為累犯，應
    依刑法第47條第1 項加重其刑。被告所犯上開二罪，犯意個
    別，行為互殊，應分論併罰。本院爰審酌毒品危害防制條例
    對於施用毒品之被告改以治療、矯治為目的，非重在處罰，
    是被告違反本罪實係基於「病患性」行為，再衡量其施用毒
    品及其施用時間之長短、此犯罪本質並無損害他人等一切情
    狀，量處如主文所示之刑並定其應執行之刑，以示懲儆。另
    (1)扣案之內含第一級毒品海洛因白粉、及第二級毒品甲基安
    非他命結晶係屬毒品危害防制條例第一級、第二級為違禁物
    ，已如前述，並經被告自承明確，故前開扣案物品（連同該
    包裝袋）不問屬於犯人與否，均應依毒品危害防制條例第18
    條第1 項前段違禁物之規定，為沒收並諭知銷燬；(2)扣案注
    射針筒5 支，係被告所有，且其中注射針筒是被告預備供施
    用海洛因毒品所用之物，已經被告供述明確在卷，爰依刑法
    第38條第1 項第2 款規定宣告沒收。
據上論斷，應依刑事訴訟法第273 條之1 、第299 條第1 項前段
，毒品危害防制條例第10條第1 項、第2 項、第18條第1 項前段
，刑法第11條前段、第38條第1 項第2 款、第47條第1 項、第51
條第5 款，判決如主文。
本案經檢察官楊智綸到庭執行職務
中    華    民    國    97    年    11    月    28    日
                  刑事第四庭  法  官  郭惠玲
以上正本證明與原本無異。
如不服本判決，應於判決送達後10日內，向本院提出上訴狀。
中    華    民    國    97    年    11    月    28    日
                              書記官  江虹儀
附錄本案論罪科刑法條全文：
毒品危害防制條例第10條
施用第一級毒品者，處6 月以上5 年以下有期徒刑。
施用第二級毒品者，處3 年以下有期徒刑。


司法院資訊處製作；財團法人民間司法改革基金會備份。
